【裁判字號】    99,訴,1874
【裁判日期】    990730
【裁判案由】    毒品危害防制條例
【裁判全文】
臺灣板橋地方法院刑事判決              99年度訴字第1874號
公  訴  人  臺灣板橋地方法院檢察署檢察官
被      告  甲○○
上列被告因違反毒品危害防制條例案件，經檢察官提起公訴（99
年度毒偵字第4252號），被告於準備程序認罪，本院以簡式審判
程序判決如下：
    主  文
甲○○施用第一級毒品，累犯，處有期徒刑拾月；又施用第二級
毒品，累犯，處有期徒刑陸月。應執行有期徒刑壹年貳月。
    事實及理由
一、按除被告所犯為死刑、無期徒刑、最輕本刑為三年以上有期
    徒刑之罪或高等法院管轄第一審案件者外，於第一次審判期
    日前之準備程序進行中，被告先就被訴事實為有罪之陳述時
    ，審判長得告知被告簡式審判程序之旨，並聽取當事人、代
    理人、辯護人及輔佐人之意見後，裁定進行簡式審判程序，
    刑事訴訟法第273 條之1 第1 項定有明文。經核本件被告甲
    ○○所犯係死刑、無期徒刑、最輕本刑為三年以上有期徒刑
    以外之罪，其於準備程序中就被訴事實為有罪之陳述，經法
    官告知簡式審判程序之旨，並聽取公訴人、被告之意見後，
    本院爰依首揭規定，合議裁定由受命法官獨任進行簡式審判
    程序，合先敘明。
二、本件犯罪事實：
    甲○○前曾於民國87年間因施用毒品案件，經檢察官聲請本
    院裁定送觀察、勒戒後，認無繼續施用毒品傾向，於87年9
    月21日執行完畢釋放，並經臺灣板橋地方法院檢察署檢察官
    以87年度偵字第19263 號不起訴處分確定；其後復於88年間
    因再犯施用毒品案件，經檢察官聲請本院裁定送觀察、勒戒
    後，認無繼續施用毒品傾向，於88年9 月間執行完畢釋放，
    並經臺灣板橋地方法院檢察署檢察官以88年度偵字第12730
    號不起訴處分確定；其後復於89年間再犯施用毒品案件，經
    檢察官聲請本院裁定送觀察、勒戒及強制戒治後，於90年4
    月3 日停止戒治付保護管束，至90年8 月25日期滿，並經檢
    察官聲請簡易判決處刑，由本院以89年度重簡字第1441號判
    決，判處有期徒刑四月確定（其後與另犯妨害兵役案件判處
    之徒刑七月，接續合併執行後於91年10月5 日縮刑期滿執行
    完畢）；復又因於92年8 月22日再犯施用毒品案件，經檢察
    官聲請本院裁定送強制戒治後，惟因毒品危害防制條例於93
    年1 月9 日修正而未執行，但另經檢察官聲請簡易判決處刑
    ，由本院以92年度簡字第4022號判決，判處有期徒刑五月確
    定，執行後於93年10月30日縮刑期滿執行完畢；之後其又因
    於94年2 月4 日再犯施用毒品案件，經本院以94年度簡字第
    1791號判決，判處有期徒刑六月確定（此徒刑與其另犯竊盜
    案件判處之徒刑二年，更定應執行刑為二年五月，執行後於
    96年4 月16日假釋出監，至96年6 月22日縮刑期滿執行完畢
    ）；其後復因於96年11月10日再犯施用毒品案件，經本院以
    97年度簡字第3638號判決，判處有期徒刑四月確定；其又因
    於97年3 月13日再犯施用毒品案件，經本院以97年度訴字第
    1907號判決，判處有期徒刑八月確定，與其上開施用毒品案
    件判處之徒刑四月，更定應執行刑十月，於98年7 月10日縮
    刑期滿執行完畢（此部分於本件構成累犯）。之後復又分別
    因於98年1 月11日、98年9 月29日、98年11月7 日、98年11
    月24日、98年12月1 日、98年12月9 日、98年12月18日再犯
    施用毒品案件多次，經本院以98年度簡字第3389號、99年度
    簡字第2347號、99年度訴字第199 號、第200 號、第1052號
    、99年度易字第660 號、第606 號等判決，各判處有期徒刑
    六月、五月、八月、五月（以上二徒刑並經定應執行刑十一
    月）、八月、五月（以上徒刑並經定應執行刑十一月）、九
    月、五月（以上二徒刑並經定應執行刑一年）、七月、六月
    確定（其以上各徒刑、應執行刑現在監執行中）。詎其猶不
    知悔改，復基於施用毒品之各別犯意，於99年3 月27日某時
    許，在其臺北縣新莊市○○街26巷4 弄4 號之3 住處，分別
    以注射針筒注射方式，施用第一級毒品海洛因1 次，以及以
    玻璃球燒烤吸食方式，施用第二級毒品甲基安非他命1 次。
    嗣於同年月28日上午10時10分許，其因另案通緝，在臺北縣
    新莊市○○路○ 段與自立街口為警緝獲，並經警採尿送驗後
    ，分別驗有鴉片類嗎啡及甲基安非他命等藥物陽性反應，因
    而查悉上情。案經臺北縣政府警察局新莊分局報請臺灣板橋
    地方法院檢察署檢察官偵查起訴。
三、本件證據：
    (一)被告於偵查、審理時之自白。
    (二)卷附之臺灣檢驗科技股份有限公司出具之驗尿報告、臺灣
      高等法院被告前案紀錄表等可稽。
四、按施用第一、二級毒品為犯罪行為，毒品危害防制條例第10
    條定有處罰明文。故施用第一、二級毒品者，依前揭規定本
    應科以刑罰。惟基於刑事政策，對合於一定條件之施用者，
    則依同條例第20條、第23條之規定，施以觀察、勒戒及強制
    戒治之保安處分。又毒品危害防制條例於92年7 月9 日修正
    公布，自93年1 月9 日施行，其中第20條、第23條將施用毒
    品之刑事處遇程序，區分為「初犯」及「五年內再犯」、「
    五年後再犯」。依其立法理由之說明：「初犯」，經觀察、
    勒戒或強制戒治後，應為不起訴處分或不付審理之裁定；經
    觀察、勒戒或強制戒治執行完畢釋放後，「五年內再犯」者
    ，因其再犯率甚高，原實施之觀察、勒戒及強制戒治既已無
    法收其實效，爰依法追訴或裁定交付審理。至於經觀察、勒
    戒或強制戒治執行完畢釋放後，「五年後再犯」者，前所實
    施之觀察、勒戒或強制戒治已足以遮斷其施用毒品之毒癮，
    為期自新及協助其斷除毒癮，仍適用「初犯」規定，先經觀
    察、勒戒或強制戒治之程序。從而依修正後之規定，僅限於
    「初犯」及「五年後再犯」二種情形，始應先經觀察、勒戒
    或強制戒治程序。倘被告於五年內已再犯，經依法追訴處罰
    ，縱其第三次（或第三次以上）再度施用毒品之時間，在初
    犯經觀察、勒戒或強制戒治執行完畢釋放五年以後，已不合
    於「五年後再犯」之規定，且因已於「五年內再犯」，顯見
    其再犯率甚高，原實施觀察、勒戒或強制戒治，已無法收其
    實效，即應依該條例第十條處罰。至於第三次（或第三次以
    上）施用毒品之時間，是否宜有期間限制？以多久為適宜？
    則分屬刑事政策、專門醫學之範圍，非審判機關所能決定，
    有待循立法途徑解決（參見最高法院97年度第5 次刑事庭會
    議決議意旨）。是核本件被告上開所為，係犯毒品危害防制
    條例第10條第1 項之施用第一級毒品、同條第2 項之施用第
    二級毒品等罪。其各次施用毒品前之持有毒品行為，應為其
    後施用行為所吸收，均不另論罪。又其施用毒品海洛、甲基
    安非他命之行為，係施用不同毒品之各別行為，應予分論併
    罰。又被告前曾於97年間因施用毒品案件，先後經本院以97
    年度簡字第3638號、97年度訴字第1907號等判決，各判處有
    期徒刑四月、八月確定，其後並經更定應執行刑為十月，於
    98年7 月10日縮刑期滿執行完畢，有臺灣高等法院被告前案
    紀錄表在卷可稽，被告前受有期徒刑執行完畢後，於五年以
    內故意再犯本件有期徒刑以上之各罪，均為累犯，應依刑法
    第47條第1 項規定，各加重其刑。爰審酌被告之素行、各罪
    再犯施用毒品情節、所生危害及犯罪後坦承之態度等一切情
    狀，各量處如主文所示之刑，並定其應執行之刑。
五、依刑事訴訟法第273 條之1 第1 項、299 條第1 項前段、第
    310 條之2 、第454 條，毒品危害防制條例第10條第1 項、
    第2 項、第23條第2 項，刑法第11條前段、第47條第1 項、
    第51條第5 款，判決如主文。
六、如不服本判決應於收受送達後十日內向本院提出上訴書狀，
    並應敘述具體理由；其未敘述上訴理由者，應於上訴期間屆
    滿後二十日內向本院補提理由書（均須按他造當事人之人數
    附繕本）「切勿逕送上級法院」。
本案經檢察官李超偉到庭執行職務
中    華    民    國    99    年    7     月    30    日
                      刑事第二庭  法  官  彭  全  曄
以上正本證明與原本無異。
                                  書記官  謝  雪  紅
中    華    民    國    99    年    8     月    3     日
附錄本案論罪科刑法條全文：
毒品危害防制條例第10條
施用第一級毒品者，處 6 月以上 5 年以下有期徒刑。
施用第二級毒品者，處 3 年以下有期徒刑。

司法院資訊處製作；財團法人民間司法改革基金會備份。
